【裁判字號】    98,訴,754
【裁判日期】    980615
【裁判案由】    違反毒品危害防制條例
【裁判全文】
臺灣彰化地方法院刑事判決               98年度訴字第754號
公  訴  人  臺灣彰化地方法院檢察署檢察官
被      告  甲○○
上列被告因違反毒品危害防制條例案件，經檢察官提起公訴（98
年度毒偵字第692號），本院依簡式審判程序判決如下：
    主  文
甲○○施用第一級毒品，累犯，處有期徒刑捌月。
    犯 罪 事 實
一、甲○○前於民國92年間，因施用毒品、搶奪案件，經本院以
    92年度訴字第853 號、92年度訴字第1188號判決分別判處有
    期徒刑10月、6 月確定，並另定應執行有期徒刑1 年3 月確
    定，於94年3 月15日因假釋期滿未經撤銷視為執行完畢。再
    於95年間，因施用毒品案件，經國防部高等軍事法院高雄分
    院以96年度上訴字第30號判決，判處有期徒刑2 年4 月確定
    ，入監執行後，復經減刑，甫於97年2 月22日執行完畢。另
    其曾於91年間，因施用毒品案件，經依本院91年度毒聲字第
    1892號裁定送觀察、勒戒後，認無繼續施用毒品之傾向，於
    91年8 月13日執行完畢釋放。其復於前揭觀察勒戒執行完畢
    釋放後5 年內之92年間，再因施用毒品案件，經本院以92年
    度訴字第853 號判決判處有期徒刑10月確定後，仍不知悔改
    ，復基於施用第一級毒品海洛因之犯意，於98年2 月1 日下
    午5 時許，在彰化縣員林鎮火車站旁之所有自小客車內，以
    將海洛因摻入香煙內燒烤吸煙之方式，施用第一級毒品海洛
    因1 次。嗣於98年2 月3 日上午8 時20分許，經警持檢察官
    簽發之拘票拘提到案，並經其同意採尿送驗後，呈嗎啡陽性
    反應，而查知上情。
二、案經彰化縣警察局鹿港分局報告臺灣彰化地方法院檢察署檢
    察官偵查起訴。
    理    由
一、被告甲○○於本院準備程序中，就上揭犯罪事實均為有罪之
    陳述，且所犯係死刑、無期徒刑、最輕本刑為3 年以上有期
    徒刑以外之罪，經本院合議庭依刑事訴訟法第273 條之1 第
    1 項之規定，裁定由受命法官1 人獨任進行簡式審判程序，
    先予敘明。
二、按毒品危害防制條例於92年7 月9 日修正公布，自93年1 月
    9 日施行，其中第20條、第23條將施用毒品之刑事處遇程序
    ，區分為「初犯」及「5 年內再犯」、「5 年後再犯」。依
    其立法理由之說明：「初犯」，經觀察勒戒或強制戒治後，
    應為不起訴處分或不付審理之裁定；經觀察勒戒或強制戒治
    執行完畢釋放後，「5 年內再犯」者，因其再犯率甚高，原
    實施之觀察勒戒及強制戒治既已無法收其實效，爰依法追訴
    或裁定交付審理。至於經觀察勒戒或強制戒治執行完畢釋放
    後，「5 年後再犯」者，前所實施之觀察勒戒或強制戒治已
    足以遮斷其施用毒品之毒癮，為期自新及協助其斷除毒癮，
    仍適用「初犯」規定，先經觀察勒戒或強制戒治之程序。從
    而依修正後之規定，僅限於「初犯」及「5 年後再犯」二種
    情形，始應先經觀察勒戒或強制戒治程序。倘被告於5 年內
    已再犯，經依法追訴處罰，縱其第3 次（或第3 次以上）再
    度施用毒品之時間，在初犯經觀察勒戒或強制戒治執行完畢
    釋放5 年以後，已不合於「5 年後再犯」之規定，且因已於
    「5 年內再犯」，顯見其再犯率甚高，原實施觀察、勒戒或
    強制戒治，已無法收其實效，即應依該條例第10條處罰（最
    高法院95年度第7 次刑事庭會議決議第2 點參照）。查本件
    被告曾於91年間，因施用毒品案件，經依本院91年度毒聲字
    第1892號裁定送觀察、勒戒後，認無繼續施用毒品之傾向，
    於91年8 月13日執行完畢釋放。其復於前揭觀察勒戒執行完
    畢釋放後5 年內之92年間，再因施用毒品案件，經本院以92
    年度訴字第853 號判決判處有期徒刑10月確定等情，有臺灣
    高等法院被告前案紀錄表、臺灣高等法院在監在押全國紀錄
    表在卷可憑，而被告本案上開施用第一級毒品海洛因之犯行
    ，雖係在前次觀察、勒戒執行完畢5 年後所犯，惟被告於上
    開觀察、勒戒執行完畢5 年內，曾再犯施用毒品之罪經法院
    宣示判決並確定，已詳述如前，顯見其並非於觀察、勒戒執
    行完畢後5 年內均無任何施用毒品之犯行，且其既已於觀察
    、勒戒執行完畢5 年內再犯施用毒品之罪，已符合毒品危害
    防制條第23條第2 項所定之追訴要件，揆諸前開毒品危害防
    制條例條文及說明，被告所為本件施用第一級毒品之犯行，
    即無「初犯」規定之適用，自毋須再重新施予觀察、勒戒或
    強制戒制之處遇程序，而應直接訴追處罰。
三、上開犯罪事實，業據被告於警詢、偵訊及本院審理時坦承不
    諱，且其於98年2月3日為警採集之尿液，經送檢驗結果，呈
    嗎啡陽性反應，此有彰化縣警察局鹿港分局委託檢驗尿液代
    號與真實姓名對照認證表、詮昕科技股份有限公司98年2 月
    16日報告編號00000000號濫用藥物尿液檢驗報告各1 紙附卷
    可稽，足認被告之自白應與事實相符。本件事證明確，被告
    上揭犯行均堪認定，應依法論科。
四、核被告所為，係犯毒品危害防制條例第10條第1 項之施用第
    一級毒品罪。被告持有第一級毒品進而施用，其持有第一級
    毒品之低度行為，應為其施用第一級毒品之高度行為吸收，
    不另論罪。被告曾於92年間，因施用毒品、搶奪案件，經本
    院以92年度訴字第853 號、92年度訴字第1188號判決分別判
    處有期徒刑10月、6 月確定，並另定應執行有期徒刑1 年 3
    月確定，於94年3 月15日因假釋期滿未經撤銷視為執行完畢
    。再於95年間，因施用毒品案件，經高等軍事法院高雄分院
    以96年度上訴字第30號判決判處有期徒刑2 年4 月確定，入
    監執行後，復經減刑，甫於97年2 月22日執行完畢等情，有
    灣高等法院被告前案紀錄表在卷可按，其受有期徒刑之執行
    完畢後，5 年以內故意再犯本件有期徒刑以上之罪，為累犯
    ，應依刑法第47條第1 項之規定加重其刑。爰審酌被告曾因
    施用毒品經送觀察、勒戒，仍未知警惕，再犯本案之罪，足
    見其雖經觀察、勒戒、強制戒治等治療程序，仍未徹底戒除
    惡習遠離毒害，顯未能善體國家設置觀察、勒戒及戒治機構
    機構，協助毒品施用者戒除毒害之良法美意，惟念及施用毒
    品本質上係戕害自身健康之行為，尚未嚴重破壞社會秩序或
    侵害他人權益，暨其犯罪之動機、目的、所生危害及犯罪後
    坦承犯行，犯後態度良好等一切情狀，量處如主文所示之刑
    ，以示懲儆。
據上論斷，應依刑事訴訟法第273 條之1 第1 項、第299 條第 1
項前段，毒品危害防制條例第10條第1 項，刑法第11條前段、第
47條第1 項，判決如主文。
本案經檢察官王元郁到庭執行職務。
中    華    民    國    98    年    6     月    15    日
                  刑事第八庭  法  官  簡婉倫
以上正本證明與原本無異。
如不服本判決應於收受判決後10日內向本院提出上訴書狀，並應
敘述具體理由；其未敘述上訴理由者，應於上訴期間屆滿後20日
內向本院補提理由書（均須按他造當事人之人數附繕本）「切勿
逕送上級法院」。
中    華    民    國    98    年    6     月    15    日
                              書記官  林盛輝
附錄本案論罪科刑法條全文：
毒品危害防制條例第10條
施用第一級毒品者，處 6 月以上 5 年以下有期徒刑。
施用第二級毒品者，處 3 年以下有期徒刑。


司法院資訊處製作；財團法人民間司法改革基金會備份。
